【裁判字號】    95,台上,2928
【裁判日期】    950530
【裁判案由】    常業詐欺
【裁判全文】
最高法院刑事判決            九十五年度台上字第二九二八號
    上  訴  人  乙○○
                        86之.
    選任辯護人  陳鴻謀律師
    上  訴  人  丙○○
                        18巷.
    選任辯護人  陳聰能律師
    上  訴  人  甲○○
                        62號.
                丁○○
                        巷23.
上列上訴人等因常業詐欺案件，不服台灣高等法院台中分院中華
民國九十五年一月十八日第二審更審判決（九十三年度上更(一)字
第八一號，起訴案號：台灣台中地方法院檢察署九十年度偵字第
三七七七號、第六七九四號），提起上訴，本院判決如下：
    主  文
上訴駁回。
    理  由
按刑事訴訟法第三百七十七條規定，上訴於第三審法院，非以判
決違背法令為理由，不得為之。是提起第三審上訴，應以原判決
違背法令為理由，係屬法定要件。如果上訴理由狀並未依據卷內
訴訟資料，具體指摘原判決不適用何種法則或如何適用不當，或
所指摘原判決違法情事，顯與法律規定得為第三審上訴理由之違
法情形，不相適合時，均應認其上訴為違背法律上之程式，予以
駁回。本件原審經審理結果，認為上訴人甲○○、乙○○、丙○
○與丁○○常業詐欺犯行，均罪證明確，因而撤銷第一審所為科
刑之判決，改判依牽連犯從一重均論處上訴人等四人共同意圖為
自己不法之所有，以詐術使人將本人之物交付為常業罪刑，皆已
詳敘其調查、取捨證據之結果及憑以認定犯罪事實之心證理由。
並就上訴人等四人否認之供詞及其所辯各語認非可採，分別予以
論述、指駁。依原判決附表六所示，被害人周醺瑜、王南程二人
被上訴人等四人與綽號「阿草」者及其刮刮樂詐欺集團同夥訛詐
，而匯款至渠等指定之人頭帳戶之被害日期，分別始於民國八十
九年九月七日及同年十月二十三日，則該二被害人最後匯款至人
頭帳戶黃仁助、李虢樺之日期，即同年十一月十七日及十五日，
縱如乙○○、丙○○與甲○○所稱，渠等當時已離開該詐欺集團
，然對渠等已成立之常業詐欺犯行，亦不生影響，則原審對此未
再為無益之調查，應無證據調查職責未盡之違誤。而上訴人等四
人所屬刮刮樂詐欺集團，除綽號「阿草」者外，其餘同夥尚有幾
人？因與渠等所成立常業詐欺等罪名之構成要件事實無涉，是原
判決事實對此未為認定、記載，並說明理由，亦不能指為違法。
又依原判決認定之事實，上訴人等四人與綽號「阿草」及其詐欺
集團同夥，除共犯常業詐欺罪外，另由甲○○、丙○○、乙○○
持人頭帳戶之存摺、偽造印章等，而與該詐欺集團同夥基於行使
偽造私文書之概括犯意聯絡，分別連續至各金融機構冒用人頭帳
戶陳大偉、盧琴葉等人名義，偽填取款單，蓋用如原判決附表三
、附表八所示人頭帳戶之印文，而領取款項，足生損害於各該金
融機構管理客戶存提款資料之正確性及各人頭戶等情，其於論罪
理由內並說明此部分應牽連犯刑法第二百十六條、第二百十條之
行使偽造私文書罪，其先後多次行使偽造私文書犯行，係基於概
括犯意所為，為連續犯等語。則原判決於適用之實體法條，併引
刑法第五十六條規定，於法要無不合，此與從重論處之常業詐欺
罪無連續犯可言，並無矛盾、不符情形。且原判決於論罪理由內
，就上訴人等四人科刑量處，所審酌事項，除渠等參與本件刮刮
樂詐欺集團時間之長短外，並參酌渠等素行、犯罪動機、情節、
行為所生損害、事後態度及甲○○引薦丙○○、乙○○二人加入
，丁○○擔任轉交贓款予綽號「阿草」者，屬集團重要角色等情
狀，並非以渠等加入詐欺集團時間之久暫為唯一準據，是原審已
於判決內就上訴人等四人說明依刑法第五十七條規定審酌量刑之
理由，而於法定刑度內分別科處其刑罰，此屬事實審科刑職權之
行使，既無悖於平等原則、比例原則等濫用情形，要不能任意指
為違法。是上訴人等四人上訴意旨分別以上情指摘原判決違背法
令，核與法律規定得為第三審上訴理由之違法情形，不相適合。
而渠等其餘上訴意旨，則係就屬原審採證認事職權之適法行使及
原判決已說明事項，徒憑自己見解，任意指摘，且仍為單純事實
之爭辯，均不能認係合法之第三審上訴理由。依上揭說明，上訴
人等四人之上訴均違背法律上之程式，俱應予駁回。至甲○○牽
連犯刑法第二百十六條、第二百十二條之行使特種文書罪，因屬
刑事訴訟法第三百七十六條第一款所規定不得上訴第三審之案件
，其牽連之常業詐欺、行使偽造私文書之重罪上訴既不合法，則
該輕罪部分自無從適用審判不可分原則，併為實體審理，亦應從
程序上予以駁回，附此敘明。
據上論結，應依刑事訴訟法第三百九十五條前段，判決如主文。
中    華    民    國  九十五  年    五    月   三十   日
                      最高法院刑事第八庭
                          審判長法官  張  春  福
                                法官  呂  丹  玉
                                法官  洪  昌  宏
                                法官  蔡  彩  貞
                                法官  林  勤  純
      本件正本證明與原本無異
                                      書  記  官
中    華    民    國  九十五  年    六    月    八    日
                                                      j


司法院資訊處製作；財團法人民間司法改革基金會備份。
